臺灣桃園地方法院民事判決
111年度訴字第1368號
原      告  詹智皓  
被      告  謝鳳琴  
上列當事人間請求返還借款事件，本院於民國111年9月8日言詞
辯論終結，判決如下：
    主  文
原告之訴駁回。
訴訟費用由原告負擔。
    事實及理由
一、原告主張：被告於民國92年9月19日起向其借得新臺幣（下
    同）100萬元，每月25日起結算利息，被告迄今僅有返還20
    萬元，尚有80萬元未返還，爰請求被告返還80萬元借款等語
    。並聲明：被告應給付原告80萬元，及自起訴狀繕本送達翌
    日起至清償日止，按週年利率百分之5計算之利息。
二、被告則以：伊確有向原告借貸100萬元款項，然伊已經透過
    家人將款項返還予原告，當時伊與原告並未約定利息之計算
    方式，伊便以20萬元當作利息交予原告，伊之父親、兄長均
    過世後，原告始向伊請求返還上開借款等語。並聲明：原告
    之訴駁回。
三、本件不爭執事項：
　㈠被告確實於92年9月19日簽立民事起訴狀所附之借據1張。
　㈡被告確實有自原告之處拿取100萬元。
四、原告主張被告前向其借款100萬元，僅償還20萬元，尚有80
    萬元款項未償還，為被告所否認，並以前詞置辯，故本院所
    應審究者為：㈠被告是否尚積欠原告80萬元之借貸款項未歸
    還？㈡本件原告之請求權是否罹於消滅時效？
　㈠被告是否尚積欠原告80萬元之借貸款項未歸還？
　1.按稱消費借貸者，謂當事人一方移轉金錢或其他代替物之所
    有權於他方，而約定他方以種類、品質、數量相同之物返還
    之契約，民法第474條第1項定有明文。次當事人主張有利於
    己之事實者，就其事實有舉證之責任，民事訴訟法第277條
    前段亦有明定。而原告對於自己主張之事實已盡證明之責後
    ，被告對其主張，如抗辯其不實並提出反對之主張者，則被
    告對其反對之主張，亦應負證明之責，此為舉證責任分擔之
    原則（最高法院99年度台上字第483號判決意旨參照）。
  2.原告主張被告於92年9月19日向其借款100萬元，並簽立借據
    之事實，業據原告提出借據1紙，並為被告所不爭執，自堪
    信為真實。被告固抗辯該筆借款，其業已清償完畢等語，惟
    被告就此並未提出相關匯款單據或其餘客觀事證相佐，難認
    被告就其抗辯上開清償借款之事實已盡其舉證責任，被告此
    部分抗辯，尚不足採。
　㈡原告之請求權是否罹於消滅時效
　1.按請求權，因15年間不行使而消滅；消滅時效，自請求權可
    行使時起算；主權利因時效消滅者，其效力及於從權利。民
    法第125條本文、第128條、第146條定有明文。而債權未定
    清償期者，債權人得隨時請求清償，為民法第315條所明定
    ，是此項請求權自債權成立時即可行使，依民法第128條規
    定，其消滅時效應自債權成立時起算。至民法第478條規定
    ，消費借貸之貸與人得訂1個月以上之相當期限，催告返還
    ，係給予借用人1個月之恩惠期間，亦即借用人於該期間屆
    滿後始負遲延責任，該條規定與消滅時效應自何時起算，應
    屬二事。
　2.查，原告自承本件借款並未約定清償日期，其並無相關催告
    被告還款之事證得以提出等語（見本院卷第34頁），是以，
     雖被告未提出事證以實其確已為清償借款之抗辯，然本件
    借款日期為92年9月19日，則原告之借款返還請求權應自92
    年9月19日起算，至107年9月18日止，原告又未提出事證主
    張其於前開期間確有向被告請求返還款項，則原告之借款請
    求權已罹於15年之時效而消滅，利息之請求權亦因而消滅。
    是以，被告抗辯原告前均未向其提告等語，核其真意即抗辯
    本件請求權已罹於時效，於法有據。
　3.又按法院組織法增設最高法院大法庭制度，修正刪除第57條
    並增訂第57條之1，於108年7月4日生效施行，最高法院決議
    及判例制度已廢止，前依舊法編選之判例，若無裁判全文可
    資查考者，應停止適用；其餘判例之效力與未經選編為判例
    之最高法院裁判相同。準此，增訂法院組織法第57條之1第1
    項、第2項規定於108年7月4日施行後，原最高法院判例既已
    無通案之拘束力，則原最高法院所為之決議亦應無通案之拘
    束力。最高法院固曾於99年10月26日為99年度第7次民事庭
    會議決議，該決議認貸與人須訂1個月以上之相當期限，催
    告返還，於該催告所定期間屆滿後，其消滅時效始開始進行
    。惟如採此見解，將造成於未定清償期、債權人得隨時請求
    清償之消費借貸契約中，怠於催告請求返還借款之債權人永
    無請求權時效消滅之日，致使當事人間法律關係長期懸而未
    決，而積極催告、主張權利之債權人，反而可能蒙受時效消
    滅之不利益，顯非衡平，故本院基於法之確信，認前開決議
    內容不可採，附此敘明。
五、綜上所述，原告之借款請求權亦已罹於時效，且經被告抗辯
    原告均未行該請求權，是原告依民法第474條第1項規定請求
    被告返還80萬元及自起訴狀繕本送達翌日起至清償日止，按
    週年利率百分之5計算之利息，為無理由，應予駁回。
六、本件事證已臻明確，兩造其餘攻擊防禦方法及所提證據，經
    本院審酌後核於本判決結果不生影響，爰不一一論述，併此
    敘明。
七、訴訟費用負擔之依據：民事訴訟法第78條。 　　　　
中　　華　　民　　國　　111 　年　　9 　　月　　27　　日
                  民事第三庭    法　官　潘曉萱
正本係照原本作成。
如對本判決上訴，須於判決送達後二十日內向本院提出上訴狀。
如委任律師提起上訴者，應一併繳納上訴審裁判費。
中　　華　　民　　國　　111 　年　　9 　　月　　27　　日
                                書記官  李韋樺